【裁判字號】    90,上易,403
【裁判日期】    900430
【裁判案由】    恐嚇等
【裁判全文】
臺灣高等法院刑事判決                              九十年度上易字第四三號
    上  訴  人
    即  被  告  乙○○
右上訴人因恐嚇等案件，不服臺灣台北地方法院八十九年度易字第一一一三號，中華
民國八十九年十一月二十八日第一審判決（起訴案號：臺灣台北地方法院檢察署八十
九年度偵字第一八七九號）提起上訴，本院判決如左：
    主  文
原判決關於恐嚇危害安全部分撤銷。
乙○○以加害身體之事，恐嚇他人致生危害於安全，處拘役拾日，如易科罰金，以
佰元折算壹日。
其他上訴駁回。
    事  實
一、乙○○為台北市○○區○○街一五六號慶和祥賣場離職員工，於民國八十九年一
    月八日二十三時三十分許，在慶和祥賣場上址地下室，見正在整理貨物之慶和祥
    員工丁○○老實可欺，竟意圖為自己不法之所有，以兇惡之語氣藉詞丁○○偷渠
    新台幣（下同）二萬五千元，要丁○○返還，丁○○不從，竟恐嚇稱「如果不還
    錢，下班時要小心一點，要找人來打你」等詞，並逕將丁○○掛於腰際之行動電
    話機一具取走，要求丁○○要交付三千元才可將行動電話機取回，使丁○○心生
    畏懼，交付身上僅有之現金二千元予乙○○後，乙○○始返還行動電話機具予丁○○。隨後乙○○以丁○○欠其二千元沒有錢還為由，向同在地下室整理貨物之
    員工戊○○借錢，因戊○○未允，竟另行基於以加害身體之事恐嚇之犯意，對戊○○揚言稱「不准將借錢之事告訴別人，否則要找人打你」等語，使戊○○心生
    畏懼，致生危害於安全。嗣於八十九年一月九日三時三十分許經丁○○、戊○○
    報警查獲，並於乙○○左方外套口袋中找到已花用一百元後剩餘之一千九百元。
二、案經丁○○、戊○○訴由台北市政府警察局萬華分局報請台灣台北地方法院檢察
    署檢察官偵查起訴。
    理  由
一、訊據上訴人即被告乙○○矢口否認有右揭恐嚇取財、恐嚇犯行，辯稱事發前幾天
    伊至慶和祥找丁○○玩時，二人拉來拉去，回家後發現隨身攜帶之二萬五千元不
    見，經詢問丁○○後，丁○○說可能是二人在玩時掉了，丁○○說要負責，並拿
    二千元給伊，伊不敢收，至於行動電話是伊向丁○○借的。又伊未向戊○○借錢
    ，亦未說恐嚇的話云云。
二、惟查：右開事實，業經被告於警訊時供述甚詳，核與被害人丁○○、戊○○指訴
    多屬相符，並有贓物認領保管收據一紙附卷可稽。參諸被告在檢察官偵查中亦坦
    承說話態度比較兇，且有向丁○○收取二千元、使用丁○○的行動電話及有向戊○○借錢等事實 (見偵查卷第十九頁反面至二十頁) ，且被告在本院自承在慶和
    祥賣場工作前並無業，至該賣場工作數日並未領薪即行離職，當時銀行亦無提存
    款項等情屬實，經本院詢以就其所稱遺失之二萬五千元，來源何處，欲作何用，
    均不能有合理說明及證明。顯見告訴人丁○○、戊○○指訴之情節，尚屬有憑，
    應可採信。況被告嗣在原審訊問時否認有收到二千元，至本院上訴時又否認有開
    口向戊○○借錢之事實，前後供詞反覆，顯係嗣後卸責之詞，難以憑採。
三、雖被告在偵查中翻供否認有恐嚇情節，在原審及本院審理時，並辯稱警訊時遭警
    員刑求，寫筆錄時叫伊配合，寫完後拖著伊的手蓋印章云云，然查：
(一)證人即八十九年一月九日逮捕被告並製作筆錄之桂林派出所警員丙○○在原審及
    本院訊問時均到庭結證，否認有刑求被告情事。丙○○在原審到庭證稱：「在現
    場埋伏等候乙○○，等乙○○走進就逮捕，乙○○在沿路都有反抗還要衝進豆漿
    店熱鍋爐，所以我們將他上手銬，在辦公室訊問乙○○，辦公室是開放式、所有
    警員辦公地方，民眾報案也是在那裡，當時有值班警員在外面，辦公室裡有我、
    一位巡邏及幾位趕公文，實際上有幾位不清楚，筆錄由我訊問製作，我先請其坐
    下，他一下說氣喘，一下又說重感冒，並且由他打電話通知家人，他不願意，但
    打電話給其女友叫她送藥，女友送藥來後，用白報紙包著，因其藥物不明所以不
    敢讓其服用，後來就開始訊問，在往豆漿店逃跑時乙○○有跌倒手腳有點擦傷，
    我們告訴他要不要敷藥，他說不用，並且在筆錄上記明」、「（在訊問過程中有
    無打他？）沒有。當時有很多人在現場及民眾報案」、「在訊問當中乙○○一直
    要往桌子撞，所以我有將他戴手銬及安全帽訊問。我們只有檢查手腳有擦傷，身
    體部分沒有注意」、「（有無叫被告戴眼罩、用電話簿墊著用鐵鎚打、灌自來水
    、用手打他臉、用拳頭亂打他全身、拿槍恐嚇他？）都沒有。回來時槍枝已繳回
    槍庫有登記」等語（見原審卷第三七頁至四十頁），另在本院到庭證稱：「（你
    們帶他到派出所被告有無反抗？）有，：：在半路上，快到派出所對面的豆漿店
    前，他朝豆漿店衝，我怕一個人抓不住他，豆漿店內有鍋爐，會有危險，所以我
    就抓住他，上手銬，帶回派出所。」、「（為何被告說你們在二樓的門口打他？
    ）沒有。二樓人很多，那有可能打他。」、「（但是到警察局時被告還說你們八
    個警察打他？）沒有，我們派出所空間不是很大，沒有空餘的房間，長官在樓上
    ，當時派出所還有其他在排解糾紛的民眾，那有可能修理他。」等語甚明（見本
    院卷第四三至四四頁）。而被告之警訊筆錄並記載「（你身上擦裂之傷口何來？
    ）我四肢上之擦傷是逮捕我時，我意圖逃跑而跌倒在地所致」等詞（見偵查卷第
    六頁反面），及中興醫院函覆被告於八十九年一月九日驗傷就診時受傷情形為左
    膝破皮傷、右膝皮下瘀血（四公分乘以三公分），復與上開證人所陳述被告逃跑
    致擦傷之情節相吻合。
(二)被告陳述訊問時戴手銬戴眼罩，警員打伊胸部用電話簿墊著，用鐵鎚打伊四、五
    下，用拳頭打伊全身包括頭、手、腳還有正、反面身體，打多少下不確定，並且
    用腳把伊倒用踹的，在賣場時一看到伊警員就先打伊，用手掌打伊臉，在警局
    時用廁所自來水管灌伊，並且用槍恐嚇伊要伊承認，說開槍拒捕，寫份報告就沒
    事，並在本院訊問時辯稱查獲當日在賣場被警員毆打，在警察局遭八個警員毆打
    等情種種，惟證人即當時在場之慶和祥賣場經理甲○○在本院訊問時到庭，證稱
    當日警員據報告在賣場查獲被告時並無毆打被告之情形，被害人丁○○、戊○○
    因恐遭報復，兩人已離開慶和祥賣場之工作 (見本院卷第三一、三三頁) 。且查
    被告前開驗傷結果，未於身體其他部位發現相符外傷，其陳述與驗傷結果不符，
    已非無疑，而證人陳淑娟即被告之女友雖證稱伊跟去慶和祥時警察已在慶和祥，
    看見乙○○就將其拉進辦公室，將窗簾拉下，伊站在門外有聽到碰碰碰的聲音，
    乙○○說沒有沒有，就扣上手銬，在警察局警察詢問時伊在值班台等被告，警察
    把門關上，看到乙○○時，乙○○告訴伊好痛等語（見原審卷第六一至六二頁）
    ，然其與被告為男女朋友，證詞不免有偏頗之虞，且依其所述，亦未親眼看見被
    告有被刑求之情節。
(三)故綜合上情以觀，被告辯稱警訊時自白非出於自由意識，並無任何證據足資佐證
    ，且綜觀偵查卷宗，被告在檢察官偵訊時，亦未供述有於警局遭刑求一事，被告
    遲至原審審理時始陳稱有遭警員刑求，則被告所辯遭刑求一節，顯非可採。
(四)綜上所述，本件事證明確，被告犯行堪予認定。
四、被告恐嚇丁○○使其心生畏懼而交付二千元之行為，核係犯刑法第三百四十六條
    第一項恐嚇取財罪；被告以加害身體（公訴人誤載為危害生命、身體）之事恐嚇
    戊○○，使其心生畏懼，致生危害安全，核係犯同法第三百零五條恐嚇危害安全
    罪。被告所犯上開二罪間，犯意各別、行為互殊，應予分論併罰。
五、原審就被告恐嚇取財部分因以被告罪證明確，適用刑法第三百四十六條第一項、
    第四十一條，罰金罰鍰提高標準條例第一條前段之規定，併審酌被告之品行、素
    行，犯罪之動機、目的、手段，所生損害及犯後未見悔悟等一切情狀，量處恐嚇
    取財罪有期徒刑七月。認事用法，經核並無不合，量刑亦稱妥適。被告上訴仍執
    陳詞否認犯罪，惟其所辯各節均不足採，已如前述。其上訴自無理由，應予駁回
    。
六、又原審就被告恐嚇戊○○予以論罪科刑，固非無見。惟被告行為後，刑法第四十
    一條第一項得易科罰金之條件規定，於九十年一月四日業經修正，並於同年一月
    十日公布，同月十二日生效，經比較新舊法之規定，新法之規定並無不利被告，
    應適用新法宣告易刑之標準，原審未及適用新法，即有未當。被告上訴仍執陳詞
    ，否認犯罪，其辯解不足取已如前述，上訴雖無理由。惟原判決既有上開可議之
    處，即屬無可維持，應由本院將原判決撤銷，並自為判決。爰併審酌被告之品行
    、素行、犯罪之動機、目的、手段、智識程度、所生危害及犯罪後之態度等一切
    情狀，量處拘役三十日，並諭知宣告易科罰金之折算標準。
七、至於公訴意旨另以被告揚言要戊○○作渠小老婆等危害身體安全之恐嚇言詞，使
    戊○○心生畏懼一節，被告已堅詞否認有恐嚇犯意，辯稱為開玩笑之詞等語，本
    院認依社會通念要求某人作小老婆應不致使人心生畏懼，與恐嚇罪構成要件尚屬
    有間，本應為無罪之諭知，惟此部分，公訴人認與上開已論罪科刑之恐嚇危害安
    全罪部分屬單純一罪，爰不另為無罪之諭知，併此敘明。
八、被告經合法傳喚，無正當理由未於辯論期日到庭，爰不待其陳述，逕行判決。
據上論斷，應依刑事訴訟法第三百六十八條、第三百六十九條第一項前段、第三百六
十四條、第三百七十一條、第二百九十九條第一項前段，刑法第三百零五條、第二條
第一項、第四十一條第一項，罰金罰鍰提高標準條例第一條前段、第二條，判決如主
文。
本案經檢察官鄭龍照到庭執行職務。
中      華      民      國      九十      年四      月    三十    日
                              臺灣高等法院刑事第十庭
                                  審判長法  官  溫  耀  源
                                        法  官  黃  金  富
                                        法  官  何  菁  莪
右正本證明與原本無異。
不得上訴。
                                        書記官  吳  瑞  英
中      華      民      國      九十      年      五      月      一    日
附錄：本案論罪科刑法條全文
刑法第三百四十六條第一項
意圖為自己或第三人不法之所有，以恐嚇使人將本人或第三人之物交付者，處六月以
上五年以下有期徒刑，得併科一千元以下罰金。
以前項方法得財產上不法之利益或使第三人得之者，亦同
前二項之未遂犯，罰之。
刑法第三百零五條
以加害生命、身體、自由、名譽、財產之事恐嚇他人，致生危害於安全者，處二年以
下有期徒刑、拘役或三百元以下罰金。


司法院資訊處製作；財團法人民間司法改革基金會備份。
